【裁判字號】    99,訴,425
【裁判日期】    990427
【裁判案由】    毒品危害防制條例
【裁判全文】
臺灣高雄地方法院刑事判決               99年度訴字第425號
公  訴  人  臺灣高雄地方法院檢察署檢察官
被      告  乙○○
選任辯護人  吳玉豐律師
上列被告因毒品危害防制條例案件，經檢察官提起公訴（98年度
偵緝字第2694號），本院判決如下：
    主  文
乙○○運輸第二級毒品，處有期徒刑年陸月。扣案之第二級毒
品MDMA貳包（其一驗前淨重柒陸點貳柒肆公克，驗後淨重柒
陸點貳伍肆公克；另一驗前淨重柒陸點捌陸公克，驗後淨重
柒陸點捌肆公克），均沒收銷燬之；扣案之前開第二級毒品
MDMA外包裝袋及護膝貳只，均沒收。
    事  實
一、乙○○明知MDMA（俗稱搖頭丸）係毒品危害防制條例第2 條
    第2 項第1 款規定之第二級毒品，不得非法持有或運輸，且
    屬行政院公告管制進口之物品，不得私運進口，竟為便利自
    己施用，利用其出境至澳門地區之機會，基於運輸第二級毒
    品及私運管制物品進口之犯意，於民國98年3 月3 日某許，
    在澳門地區某PUB 店內，向在該店任職DJ、綽號「阿KEN 」
    之成年男子（真實姓名、年籍不詳），以港幣1 萬元之代價
    ，購得第二級毒品MDMA2 包（其一驗前淨重376.274 公克，
    驗後淨重376.254 公克；另一驗前淨重376.863 公克，驗後
    淨重376.843 公克），而予持有之。嗣穿著長褲之乙○○於
    98年3 月7 日，以自己所有之護膝2 只將前開第二級毒品MD
    MA分別綁在左、右小腿後，搭乘當晚8 時50分自澳門地區起
    飛之澳門航空公司NX660 號班機返回臺灣地區，並於當晚10
    時20分許到達臺灣地區高雄國際機場，而私自運輸前開第二
    級毒品MDMA入境。惟因形跡可疑，旋在機場入境室內為警查
    獲，並扣得上開第二級毒品MDMA2 包（其一驗前淨重376.27
    4 公克，驗後淨重376.254 公克；另一驗前淨重37 6.863公
    克，驗後淨重376.843 公克）及護膝2 只，乃悉全情。
二、案經海巡署東部地區巡防局臺東機動查緝隊移請臺灣高雄地
    方法院檢察署檢察官偵查起訴。
    理  由
壹、證據能力方面
    按被告以外之人於審判外之陳述，雖不符刑事訴訟法第159
    條之1 至第159 條之4 之規定，而經當事人於審判程序同意
    作為證據，法院審酌該言詞陳述或書面陳述作成時之情況，
    認為適當者，亦得為證據，同法第159 條之5 第1 項定有明
    文。立法意旨在於傳聞證據未經當事人（尤指被告，下同）
    之反對詰問予以核實，原則上先予排除，惟若當事人已放棄
    反對詰問權，於審判程序中表明同意該等傳聞證據可作為證
    據，基於尊重當事人對傳聞證據之處分權，及證據資料愈豐
    富，愈有助於真實發見之理念，且強化言詞辯論主義，使訴
    訟程序得以順暢進行，前開傳聞證據亦均具有證據能力。查
    本案據以認定被告犯罪事實之被告以外之人之言詞或書面陳
    述，縱不符刑事訴訟法第159 條之1 至第159 條之4 所定傳
    聞證據例外情形，因被告乙○○、辯護人及檢察官均同意作
    為證據使用（本院審訴字卷第19頁參照），且本院審酌該等
    言詞陳述及書面陳述作成之情況，未見有何不適當之情形，
    故依前開說明，均得為證據。
貳、實體方面
一、訊據被告乙○○就其於前開時、地，將其在澳門地區所購入
    第二級毒品MDMA2 包（其一驗前淨重376.274 公克，驗後淨
    重376.254 公克；另一驗前淨重37 6.863公克，驗後淨重37
    6.843 公克），以自己所有之護膝綁在左、右小腿而為藏放
    ，並經由該手法，自澳門地區運輸該2 包第二級毒品MDMA入
    境臺灣地區而為警查獲之事實，始終坦言不諱，並有海巡署
    東部地區巡防局臺東機動查緝隊搜索、扣押筆錄暨扣押物品
    目錄表1 份（警卷第12至15頁）、蒐證照片9 張（警卷第17
    至21頁）在卷，及第二級毒品MDMA2 包、護膝2 只扣案可稽
    。而查扣自被告左、右小腿之第二級毒品MDMA2 包（其一驗
    前淨重376.274 公克，驗後淨重376.254 公克；另一驗前淨
    重376.863 公克，驗後淨重376.843 公克），經送高雄醫學
    大學附設中和紀念醫院檢驗結果，確均含第二級毒品MDMA成
    分無訛，亦有該院98年3 月31日0000-000、0000-000號檢驗
    報告共2 紙（偵卷第28、29頁）附卷可資佐證。又按毒品危
    害防制條例之運輸毒品罪，所稱之「運輸」係指轉運輸送而
    言，不以國外輸入國內或國內輸出國外者為限，其在國內運
    送者，亦屬之，至於運輸之動機、目的是否意在為己或為他
    人，運輸之方法為海運、空運、陸運或兼而有之，均非所問
    。至零星夾帶或短途持送者，雖得斟酌實際情形，依持有毒
    品罪論科，但仍以無運輸或販賣之意圖者為限（最高法院92
    年度臺上字第5399號判決意旨參照），查被告本案攜帶入境
    臺灣地區之第二級毒品MDMA合計達700 多公克，數量甚多，
    且其係遠自澳門地區將該等第二級毒品MDMA攜帶入境臺灣地
    區，距離長遠，自與「零星夾帶」或「短途持送」等情形有
    間，而顯具運輸之意圖甚明；況被告捨將物品置於隨身行李
    袋或進行託運等尋常途徑不由，反而刻意使用護膝將第二級
    毒品MDMA藏放在小腿間，既如前述，茍非被告不僅明知將第
    二級毒品MDMA運輸入境臺灣地區之不法性，更試圖經由前開
    藏放手法避免自身之運輸犯行遭查緝，焉可能如此？綜上，
    足認被告首開自白核與事實相符，可資採為認定犯罪事實之
    依據，本案事證明確，被告犯行堪以認定，應依法論科。
二、論罪
  (一)按被告為本案犯行後，毒品危害防制條例第4 條第2 項及第
    17條規定曾經修正，並於98年5 月20日公布且已施行，是以
    本案即應依刑法第2 條第1 項規定，按「從舊從輕」原則予
    以比較適用。又修正後毒品危害防制條例第4 條第2 項規定
    之法定併科罰金刑有所提高，故該部分之修正，以修正前之
    規定較有利於行為人，然修正後同條例第17條第2 項乃增定
    ：「犯第4 條至第8 條之罪於偵查及審判中均自白者，減輕
    其刑」，則行為人若有該自白減刑規定之該當，自又以整體
    適用修正後之規定，較有利於行為人。查本案被告於偵查中
    自白犯行，嗣又於本院審理中自白犯行，而合於自白減輕之
    規定，則經新舊法整體比較適用結果，以適用修正後即裁判
    時現行毒品危害防制條例第4 條第2 項及第17條第2 項等規
    定，對被告較為有利，則被告本案犯行，自應適用修正後即
    裁判時現行毒品危害防制條例規定予以論科，合先指明。
  (二)查MDMA係毒品危害防制條例第2 條第1 項第2 款所稱之第二
    級毒品，並係行政院依據懲治走私條例第2 條第4 項所頒訂
    「懲治走私條例公告管制物品項目及其數額」之公告甲項第
    4 款所列之管制進出口物品，不限其數額，均不得私運進出
    口。是故核被告所為，係犯（修正後即裁判時）現行毒品危
    害防制條例第4 條第2 項之運輸第二級毒品罪，及懲治走私
    條例第2 條第1 項之私運管制物品進口罪。被告自澳門地區
    運送第二級毒品大麻浸膏進入臺灣地區，依香港澳門關係條
    例第35條第2 項、第3 項規定，輸入或攜帶進入臺灣地區之
    香港或澳門物品，以進口論，輸往香港或澳門之物品，以出
    口論，分別依輸入物品、輸出物品有關法令之規定辦理，自
    不再依懲治走私條例第12條以自大陸地區私運物品進入臺灣
    地區之準走私論（最高法院93年第3 次刑事庭會議決議意旨
    參照）。被告運輸其持有之第二級毒品MDMA，其持有之低度
    行為應為運輸之高度行為所吸收，不另論罪。被告以一運輸
    行為，同時觸犯運輸第二級毒品、私運管制物品進口二罪名
    ，為想像競合犯，應依刑法第55條規定，從一重論以運輸第
    二級毒品罪。又被告於歷次偵、審程序中，對所犯運輸第二
    級毒品犯行始終自白不諱，應依（修正後即裁判時）現行毒
    品危害防制條例第17條第2 項規定，減輕其刑。末被告明知
    將第二級毒品MDMA運輸入境臺灣地區之不法性，且以藏放手
    法試圖規避查緝，業經本院認明如前，被告自無不知法律（
    即欠缺行為違法性認知）之情事；另按刑法第59條之酌量減
    輕其刑，必於犯罪另有特殊原因或情狀，在客觀上足以引起
    一般同情，而確可憫恕者，認為即予宣告法定低度刑期，猶
    嫌過重者，或因立法至嚴，確有情輕法重之情形，始有其適
    用，查被告將合計達700 多公克之第二級毒品MDMA遠自澳門
    地區運輸入境臺灣地區，所運輸毒品之數量甚多且距離長遠
    ，俱如前述，參以近年政府大力推動禁絕毒品政策，凡具有
    一般智識之我國人民，均能有所知悉、瞭解，被告竟在明知
    此情下，經由使用護膝藏放之手法，恣意運輸前開毒品入境
    ，實已造成社會秩序之潛在危害，倘科以最低度刑（經依毒
    品危害防制條例第17條第2 項減輕其刑後，最低度刑為3 年
    6 月），應屬罪責相當，要無情輕法重、足引起一般人同情
    而確可憫恕之過苛情事，是以本案並無刑法第16條、第59條
    減輕、酌減其刑等規定之適用，均併指明之。
三、量刑及沒收
  (一)本院審酌被告無視近年政府大力推動禁絕毒品，恣將合計達
    700 多公克之第二級毒品MDMA運輸入境臺灣地區，影響政府
    對進出口物品之管制，且助長施用毒品之風氣，倘若該等毒
    品流入市面，勢將嚴重戕害社會治安及國人身心健康，犯罪
    情節難認輕微。惟念被告於偵審程序中始終坦承犯行不諱，
    且具悔意，犯後尚稱態度良好，且被告所運輸之毒品旋經查
    扣，尚未流入市面而造成實害。末斟酌被告教育程度為大學
    肄業，現在PUB 擔任DJ工作，及其前無重大犯罪前科（本案
    犯行前僅有違反動產擔保交易法、賭博之刑案紀錄）等一切
    情狀，爰量處如主文所示之刑，以示懲儆；至檢察官求予量
    處有期徒刑8 年，尚嫌過重。
  (二)查扣第二級毒品MDMA2 包（其一驗前淨重376.274 公克，驗
    後淨重376.254 公克；另一驗前淨重376.863 公克，驗後淨
    重376.843 公克）之毒品成分俱經鑑驗無訛，已如前述，均
    應依毒品危害防制條例第18條第1 項前段之規定，諭知沒收
    銷燬之；至於鑑識耗損之第二級毒品MDMA，既已滅失，爰不
    再行諭知沒收銷燬。又前開毒品之外包裝袋有防止毒品裸露
    、逸出、潮濕及便於攜帶等功用，自係供運輸毒品所用之物
    ，甚為顯然（最高法院97年度臺上字第512 、3138號判決意
    旨參照），另扣案之護膝2 只，也屬被告所有供犯本案運輸
    毒品罪所用之物，亦經本院認定如前，均應依毒品危害防制
    條例第19條第1 項規定沒收；至外包裝袋及護膝2 只既已扣
    案，自無不能沒收之情形，爰不另行宣告如全部或一部不能
    沒收時，追徵其價額，附此敘明。末員警查獲被告時併予扣
    案之行動電話1 具，因卷內並無事證足認與本案犯行存有關
    聯性，復非違禁物，爰不諭知沒收。
據上論結，應依刑事訴訟法第299 條第1 項前段，（修正後即裁
判時）現行毒品危害防制條例第4 條第2 項、第17條第2 項、第
18條第1 項前段、第19條第1 項，懲治走私條例第2 條第1 項、
第11條，刑法第2 條第1 項但書、第11條、第55條，判決如主文
。
本案經檢察官甲○○到庭執行職務。
中    華    民    國    99    年    4     月    27    日
                  刑事第十一庭  審判長法  官  黃三友
                                      法  官  林俊寬
                                      法  官  莊珮吟
以上正本證明與原本無異。
如不服本判決應於收受本判決後10日內向本院提出上訴書狀，其
未敘述上訴理由者，並得於提起上訴後10日內向本院補提理由書
狀（均須按他造當事人之人數附繕本）「切勿逕送上級法院」。
中    華    民    國    99    年    4     月    27    日
                                      書記官  鍾淑美
◎附錄本案所犯法條：
《（修正後即裁判時）現行毒品危害防制條例第4 條第2 項》
製造、運輸、販賣第二級毒品者，處無期徒刑或7 年以上有期徒
刑，得併科新臺幣1000萬元以下罰金。
《懲治走私條例第2 條第1 項》
私運管制物品進口、出口逾公告數額者，處7 年以下有期徒刑，
得併科新臺幣300萬元以下罰金。

司法院資訊處製作；財團法人民間司法改革基金會備份。
